臺灣高雄地方法院民事判決　　　　　　　96年度家訴字第66號
原　　　告　乙○○
被　　　告　甲○○
上當事人間給付生活費等事件，本院於民國96年5 月16日言詞辯
論終結，判決如下：
  主  文
被告應給付原告新臺幣參拾肆萬元及自民國九十六年二月十四日
起至清償之日止，按新臺幣貳拾陸萬元計算週年利率百分之五之
利息及分別自民國九十六年二月十六日起、九十六年三月十六日
起、九十六年四月十六日起、九十六年五月十六日起各至清償日
止，各按新臺幣貳萬元計算週年利率百分之五之利息。
被告應自民國九十六年六月起至兩造所生之陳書毅、陳韋佑服兵
役之時止，於新臺幣捌拾陸萬元之範圍內，按月於每月十五日前
給付原告新臺幣貳萬元及自每月十六日起至清償日止，按週年利
率百分之五計算之利息。
原告其餘之訴駁回。
訴訟費用由被告負擔。
本判決第一項得假執行，但被告如以新臺幣參拾伍萬元為原告預
供擔保，免為假執行。
  事  實  及  理  由
一、原告起訴主張被告自民國（下同）95年1 月起迄今並未給付
    兩造離婚協議書所約定之每月新臺幣（下同）2 萬元，長子
    陳書毅現在台北就讀大學，次子陳韋毅就讀道明中學，補習
    費、學費均由原告負擔，已入不敷出，生活陷入困境，原告
    慮及長子將就讀研究所、次子將上大學，五年內應不至服兵
    役，是以每月兩萬元，以五年推算為120 萬元等語，是聲明
    求為判決(一)被告應給付原告120 萬元及自支付命令送達被告
    之翌日起至清償日止，按週年利率百分之五計算之利息。(二)
    訴訟費用由被告負擔。
二、被告則以：伊從95年1 月起因負擔信用卡債與銀行協商，自
    95年6 月開始每月需付6 萬元，加上房屋貸款每月1 萬4 千
    餘元，現任太太每月卡債負擔約3 萬餘元，以伊現每月薪水
    8 萬餘元之收入，已無餘力支付原告2 萬元，伊業向原告表
    明待伊清償債務一段時間行有餘力後再行支付每月2 萬元等
    語置辯，並聲明求為判決駁回原告之訴，訴訟費用由原告負
    擔。
三、兩造所不爭執為本院判決基礎之事實
  (一)兩造於民國（下同）78年10月23日簽立之離婚協議書第5 條
    第1 項約定「兩造同意自離婚生效日起，兩造婚生長子陳書
    毅、次子陳韋佑均歸女方監護撫養，且男方同意付給女方撫
    育小孩費用，每月新臺幣貳萬元整，至小孩服兵役為止」等
    詞（見本院卷第5 頁、第43頁）。
  (二)被告自95年1 月起迄言詞辯論終結之時止，均未依上開協議
    給付原告每月2萬元（見本院卷第43頁）。
  (三)兩造所生長子陳書毅、次子陳韋佑均在就學，尚未服兵役（
    見本院卷第44頁）。
四、本院得心證之理由
  (一)兩造所未約定之給付時點部分：按民法第153 條第2 項規
    定：「當事人對於必要之點，意思一致。而對於非必要之點
    ，未經表示意思者，推定其契約為成立，關於該非必要之點
    ，當事人意思不一致時，法院應依其性質定之。」其中所謂
    「必要之點」，通常係指契約之要素而言，即構成契約內容
    必要之要件，如本件兩造所成立之給付子女扶養生活費之契
    約之要素即係約定給付之金額，是兩造於前揭離婚協議既已
    明確為被告應給付原告每月2 萬元之意思一致，系爭契約即
    已成立，然兩造就原告應於每月何時給付該2 萬元並未約定
    ，嗣於本院審理時亦未就此明確其意思，參諸前揭規定，自
    應由本院依系爭契約性質定之。本院審酌系爭契約係兩造
    為分擔扶養長子陳書毅、次子陳韋佑所支出費用之約定，且
    係就當月支出之費用為分擔，其清償期自不宜過遲，然又考
    慮原告每月領取薪資亦需為一定分配使用，是認系爭扶養契
    約之每月給付時點應以當月15日為清償期。
  (二)現在給付之訴：被告既自95年1 月至言詞辯論終結時均未
    依約給付原告每月2 萬元，則被告業已遲誤17個月（95 年
    12個月+96 年1 月至5 月，共計17個月），總計34萬元未給
    付原告，至於被告所持其現時經濟狀況不敷依約給付等詞並
    非阻礙契約效力之事由，且兩造系爭契約之訂立早在被告所
    負擔之信用卡債、房貸、車貸及其配偶之信用卡債成立之前
    ，是被告現時經濟窘境純係其支配失當所致，自不能以此阻
    斷原告依契約所為本件請求，是原告起訴請求被告給付其已
    遲誤之34萬元為有理由。然原告所得請求之34萬元，係自
    95年1 月起至本件言詞辯論終結時之96年5 月16日止已屆履
    行期未給付之17個月應支付金額，而原告聲請支付命令送達
    被告（即96年2 月13日，回執見本院卷第10頁）時，被告所
    應為96年2 月至5 月按月給付之每月2 萬元尚未屆期，原告
    就此自不得請求被告給付自支付命令送達之翌日起至清償日
    止以週年利率百分之五計算之利息。是原告此部分請求應
    以34萬元及自民國96年2 月14日起至清償之日止，按26萬元
    計算週年利率百分之五之利息及分別自民國96年2 月16日起
    、96年3 月16日起、96年4 月16日起、96年5 月16日起各至
    清償日止，各按2 萬元計算週年利率百分之五之利息為有理
    由。
  (三)將來給付之訴：按民事訴訟法第246 條規定：「請求將來
    給付之訴，以有預為請求之必要者為限，得提起之」，本件
    原告以兩造所生長子及次子自95年1 月起算5 年內尚未服兵
    役而以前揭協議所約定每月2 萬元計算，請求被告應給付
    120 萬元，其中就本件言詞辯論終結後之96年6 月起至兩造
    所生二子服兵役前之扶養生活費用，自係履行期未屆之將來
    給付之訴，參諸前揭規定，本院自應審酌原告有無預為請求
    之必要。本院審酌上開將來給付之訴之規定，係以將來履
    行期屆至，債務人有不為履行之虞者，應許債權人於未屆履
    行期前，預先取得給付判決，一俟履行期屆至，得基於該判
    決聲請強制執行，以實現私權，是本件被告既當庭表示其現
    時經濟狀況不敷依約給付原告，且被告業已遲誤17個月，就
    將來之每月2 萬元債務顯有不為履行之虞，參照前揭說明，
    原告就履行期未屆之債權有預為請求之必要，自得提起之。
    又民事訴訟法第388 條規定「除別有規定外，法院不得就
    當事人未聲明之事項為判決」，本件原告既請求被告給付
    120 萬元及自支付命令送達被告之翌日起至清償日止之法定
    遲延利息，本院僅得在其聲明範圍內為判決，是扣除前命被
    告給付之34萬元及法定遲延利息，此部分原告請求在被告自
    96 年6月起至兩造所生之陳書毅、陳韋佑服兵役之時止，於
    86萬元之範圍內，按月於每月15日前給付原告2萬元及自每
    月16日起至清償日止，按週年利率百分之五計算利息之範圍
    內為有理由。
  (四)綜合以上，本件原告之請求以34萬元及自民國96年2 月14
    日起至清償之日止，按26萬元計算週年利率百分之五之利息
    及分別自民國96年2 月16日起、96年3 月16日起、96年4 月
    16日起、96年5 月16日起各至清償日止，各按2 萬元計算週
    年利率百分之五之利息；自96年6 月起至兩造所生之陳書
    毅、陳韋佑服兵役之時止，於86萬元之範圍內，按月於每月
    15日前給付原告2 萬元及自每月16日起至清償日止，按週年
    利率百分之五計算利息之範圍內為有理由，逾此範圍之請求
    ，為無理由，應予駁回。
五、假執行部分：被告應給付原告34萬元及自民國96年2 月14
    日起至清償之日止，按26萬元計算週年利率百分之五之利息
    及分別自民國96年2 月16日起、96年3 月16日起、96年4 月
    16日起、96年5 月16日起各至清償日止，各以2 萬元計算週
    年利率百分之五之利息部分，因所命給付之金額未逾50萬元
    ，本院應依民事訴訟法第389 條第1 項第5 款規定，依職權
    宣告假執行，無庸酌定供擔保金額。另依民事訴訟法第39
    2 條第2 項規定，依職權諭知被告預供擔保而免為假執行之
    供擔保金額。
六、訴訟費用負擔之依據：本件原告之訴為一部有理由，一部無
    理由，然因原告無理由部分僅部分法定遲延利息與將來給付
    之訴部分與原告勝訴部分比例懸殊，是依民事訴訟法第79條
    規定，命由被告一造負擔，判決如主文第四項所示。
中　　華　　民　　國　　96　　年　　5 　　月　　31　　日
                  家事法庭法　官　楊智守
上為正本係照原本作成
如不服本判決，應於送達後20日內，向本院提出上訴狀並表明上
訴理由，如於本判決宣示後送達前提起上訴者，應於判決送達後
10日內補提上訴理由書（須附繕本）。
中　　華　　民　　國　　96　　年　　5 　　月　　31　　日
                          書記官　蘇  豫
